ACORDAO-COMPLETO-2484405

ACÓRDÃO 2867/2022 ATA 16/2022 - PRIMEIRA CÂMARA

VISTOS, relatados e discutidos estes autos de tomada de contas especial instaurada pelo Fundo Nacional de Desenvolvimento da Educação (FNDE) , contra Emílio de Paiva Jacinto, prefeito de Corumbá de Goiás/GO, gestão 2009-2012, e Célio Fleury, prefeito sucessor (2013-2020) , em decorrência da inexecução do Termo de Compromisso 202658/2012, cujo objeto era a construção de uma escola de educação infantil - Tipo B, no âmbito do programa Proinfância - PAC II.;
ACORDAM os Ministros do Tribunal de Contas da União, reunidos em Sessão da Primeira Câmara, com fundamento no art. 16 da Lei 8.443/1992 c/c os art. 202 do Regimento Interno do TCU, em:
9.1. considerar revéis Célio Fleury e o Município de Corumbá de Goiás/GO, para todos os efeitos, dando-se prosseguimento ao processo, com fulcro no art. 12, § 3º, da Lei 8.443/92;
9.2. rejeitar as alegações de defesa de Emílio de Paiva Jacinto; 
9.3. julgar irregulares as contas de Célio Fleury e de Emílio de Paiva Jacinto, nos termos dos arts. 1º, inciso I, 16, inciso III, alínea "b" e "c", 23, inciso III, da Lei 8.443/1992, condenando-os, solidariamente, ao pagamento da importância a seguir especificada, atualizada monetariamente e acrescida de juros de mora, calculados a partir da data discriminada até a data da efetiva quitação do débito, fixando-lhes o prazo de quinze dias, para que comprovem, perante o Tribunal, o recolhimento da dívida ao Fundo Nacional de Desenvolvimento da Educação (FNDE) , nos termos do art. 23, inciso III, alínea "a", da citada lei, c/c o art. 214, inciso III, alínea "a", do Regimento Interno; 
	VALOR (R$) 
	DATA 

	152.481,09
	8/8/2012

	104.153,60	
	5/9/2012

	37.114,44
	2/10/2012

	289.869,11
	14/12/2012

9.4. aplicar a Célio Fleury e a Emílio de Paiva Jacinto multa individual prevista no art. 57 da Lei 8.443/1992 c/c o art. 267 do Regimento Interno do TCU, no valor de R$ 300.000,00, fixando-lhes o prazo de quinze dias, a contar da notificação, para que comprovem, perante o Tribunal (art. 214, III, alínea "a", do Regimento Interno do TCU) , o recolhimento da dívida ao Tesouro Nacional, atualizada monetariamente desde a data deste acórdão até a do efetivo recolhimento, se paga após o vencimento, na forma da legislação em vigor;
9.5. autorizar, desde logo, a cobrança judicial das dívidas, caso não atendidas as notificações, na forma do disposto no art. 28, inciso II, da Lei 8.443/1992;
9.6. fixar novo e improrrogável prazo de quinze dias, a contar da notificação, com fundamento no art. 12, §§ 1º e 2º, da Lei 8.443/1992 e art. 202, §§ 2º e 3º, do Regimento Interno do TCU, para que o município de Corumbá de Goiás/GO comprove, perante este Tribunal, o recolhimento da quantia a seguir especificada ao Fundo Nacional de Desenvolvimento da Educação (FNDE) , atualizada monetariamente a partir da data indicada até a data do efetivo recolhimento, na forma prevista na legislação em vigor:
	VALOR (R$) 
	DATA

	192.020,33
	6/11/2020

9.7. enviar cópia deste acórdão ao Fundo Nacional de Desenvolvimento da Educação (FNDE) , aos responsáveis e à Procuradoria da República no Estado de Goiás, nos termos do § 3º do art. 16 da Lei 8.443/1992, c/c o § 7º do art. 209 do Regimento Interno do TCU, para adoção das medidas cabíveis.

TOMADA DE CONTAS ESPECIAL. TCE instaurada pelo(a) Fundo Nacional de Desenvolvimento da Educação em razão de Não comprovação da regular aplicação dos recursos repassados pela União, Termo de compromisso 202658/2012, firmado com o/a FUNDO NACIONAL DE DESENVOLVIMENTO DA EDUCACAO, função EDUCACAO, que teve como objeto Construção de uma Unidade de Educação Infantil - TIPO B PAC II - PROINFÂNCIA  - Obras Construção (nº da TCE no sistema: 850/2018).

Primeira Câmara

Município de Corumbá de Goiás - GO.

3. Interessados/Responsáveis:
3.1. Interessado: Fundo Nacional de Desenvolvimento da Educação (00.378.257/0001-81).
3.2. Responsáveis: Célio Fleury (XXX.763.921-XX); Emílio de Paiva Jacinto (XXX.959.611-XX); Prefeitura Municipal de Corumbá de Goiás - GO (01.118.850/0001-51)..

13.1. Ministros presentes: Benjamin Zymler (na Presidência), Walton Alencar Rodrigues (Relator) e Jorge Oliveira.
13.2. Ministro-Substituto presente: Augusto Sherman Cavalcanti.

WALTON ALENCAR RODRIGUES

Adoto, como relatório, instrução elaborada pela Secretaria de Controle Externo de Tomada de Contas Especial (SecexTCE) , com a qual anuiu o Ministério Público junto ao Tribunal de Contas da União (MPTCU) :
INTRODUÇÃO
1.	Trata-se de tomada de contas especial instaurada pelo Fundo Nacional de Desenvolvimento da Educação (FNDE) , em desfavor do Sr. Emílio de Paiva Jacinto, prefeito municipal de Corumbá de Goiás/GO na gestão 2009-2012, e do Sr. Célio Fleury, prefeito municipal de Corumbá de Goiás/GO nas gestões 2013-2016 e 2017-2020, em decorrência da inexecução do objeto do Termo de Compromisso 202658/2012 (peça 18) , cujo objeto era a "construção de uma unidade de educação infantil - Tipo B, PAC II - Proinfância".
HISTÓRICO
2.	Conforme disposto no item I do termo de compromisso (peça 18, p. 1) , foram previstos R$ 1.451.652,38 para a execução do objeto, dos quais R$ 725.826,19 foram transferidos ao município de Corumbá de Goiás/GO, mediante as seguintes ordens bancárias:
	Ordem bancária (peça 2) 
	Valor (R$) 
	Data de crédito na conta corrente (peça 6) 

	2012OB630776
	290.330,48
	1/6/2012

	2012OB632783
	290.330,47
	12/12/2012

	2015OB630361
	145.165,24
	5/2/2015

3.	O ajuste vigeu de 28/5/2012 a 26/7/2016 (peça 1, p. 1) , encerrando-se o prazo para apresentação da prestação de contas em 14/9/2016, tendo sido encaminhada em 14/9/2016, conforme comprovante do SiGPC (peça 10) .
4.	Após análise, foi emitido o Parecer Conclusivo 243/2016/DIESP/COAPC/CGCAP/DIFIN (peça 13) , sugerindo a não aprovação da prestação de contas, com impugnação dos gastos realizados, levando em conta a manifestação da área técnica, que apontou o não alcance do objeto pactuado, tendo sido responsabilizados ambos os gestores, como segue abaixo:
	a) Emílio de Paiva Jacinto, pelo valor de R$ 580.660,95, a partir das datas de liberação dos recursos, ou seja, R$ 290.330,48, em 1/6/2012, e R$ 290.330,47, em 12/12/2012;
	b) Célio Fleury, pelo valor de R$ 145.165,24, a partir da data de liberação dos recursos, em 5/2/2015.
5.	Foram expedidos os Ofícios 24387/2016/Diesp/Coapc/Cgcap/Difin-FNDE (peça 14, p. 3-6) e 24394/2016/Diesp/Coapc/Cgcap/Difin-FNDE (peça 14, p. 7-10) , respectivamente, aos Srs. Emílio de Paiva Jacinto e Célio Fleury, recebidos em 27/1/2017 e 2/1/2017 (peça 15, p. 3-4) , notificando-os a devolver os valores acima apontados, porém eles não se manifestaram.
6.	Diante do não saneamento das irregularidades apontadas e da não devolução dos recursos, instaurou-se a tomada de contas especial. No Relatório de Tomada de Contas Especial 358/2018 - DIREC/COTCE/CGAPC/DIFIN-FNDE/MEC (peça 24) , concluiu-se que o prejuízo corresponderia a 100% do valor dos recursos repassados, imputando-se a responsabilidade aos Srs. Emílio de Paiva Jacinto e Célio Fleury, uma vez que eram os responsáveis pela gestão dos recursos federais recebidos.
7.	O Relatório de Auditoria 637/2019 da Controladoria Geral da União (peça 25) também chegou às mesmas conclusões. Após serem emitidos o certificado de auditoria, o parecer do dirigente e o pronunciamento ministerial (peças 26-28) , o processo foi remetido a este Tribunal.
8.	Em atendimento ao item 9.4 do Acórdão 1772/2017-TCU-Plenário (Relator Ministro-Substituto Augusto Sherman Cavalcanti) , foi efetuada pesquisa no sistema processual do TCU, e não foram encontradas tomadas de contas especiais em tramitação com débitos imputáveis aos responsáveis com valores inferiores ao fixado no art. 6º, inciso I, da Instrução Normativa TCU 71/2012.
9.	Tendo recebido informações sobre irregularidades na execução do convênio, a Secex-GO instaurou processo de representação (TC Processo 013.329/2014-6) , que foi apensado definitivamente ao presente processo de TCE, em atendimento a despacho exarado pelo Relator, que considerou prudente analisar a proposta de multa apresentada pela Secex-GO em conjunto com os pareceres a serem emitidos no processo de TCE.
10.	Nos autos da referida representação (peça 71 do TC Processo 013.329/2014-6, apensado aos presentes autos) , a Secex-GO concluiu que foi realizado pagamento de 40% do valor da obra prevista no Termo de Compromisso 202658/2012, enquanto apenas 31,49% havia sido executado (intempestivamente corrigido na gestão municipal seguinte) , tendo ocorrido o abandono da obra.
10.1.	Para tal situação, concorreu o pagamento antecipado à contratada efetuado na gestão do Sr. Emílio de Paiva Jacinto.
10.2.	A Secex-GO chegou a essa conclusão analisando os dados dos relatórios do Simec, os quais indicam que todos os pagamentos ocorreram em 2012, durante a gestão do Sr. Emílio de Paiva Jacinto, sem que houvesse a equivalente evolução física no mesmo período, denotando que pagamentos foram efetuados sem a regular liquidação das despesas (arts. 62 e 63 da Lei 4.320/1964) .
10.3.	Portanto, a Secex-GO propôs a rejeição das razões de justificativa apresentadas pelo referido responsável, propondo que lhe fosse aplicada a multa prevista no art. 58, II, da Lei 8.443/1992.
10.4.	A Secex-GO, na instrução acostada à peça 50 do TC Processo 013.329/2014-6, registrou, que, por meio de ligação telefônica, recebeu as seguintes informações: (i) que a nova gestão, ao perceber a obra abandonada com execução inferior ao valor pago, contatou informalmente o FNDE, que sugeriu buscar sensibilizar a construtora a executar a parcela pela qual já havia recebido; (ii) que, após insistentes tratativas com a construtora, esta ajustou com outra empresa a execução do percentual recebido e não executado; e (iii) que, em razão dessa situação inusitada, a nova gestão não dispunha de documentação de controle da parcela da obra executada, sendo a evolução da execução física compatível com a execução financeira.
10.5.	Assim, observou que: (a) restava configurada uma antecipação de pagamento, seguida de um abandono de obra pela construtora, o qual persistiu, embora o débito existente no momento em que houve a transição do governo municipal tivesse sido contornado pelas tratativas impulsionadas pela gestão sucessora; (b) houve uma deficiência de controle na gestão anterior, a qual continuou na gestão seguinte, haja vista que não havia documentação que atestasse a existência de controles relacionados ao objeto do ajuste; e (c) a par de existirem condições que atenuassem a ausência de registros efetuados pela administração seguinte (execução de parcela da obra por empresa subcontratada, sem relação jurídica direta com a administração pública e sem receber pagamentos desta) , tal situação poderia prejudicar a prestação de contas dos recursos já repassados.
11.	No âmbito dos presentes autos, foi inicialmente proposta diligência ao FNDE (peça 34) , para que a autarquia esclarecesse o que segue: a) o longo intervalo de tempo decorrido entre as liberações da segunda e da terceira parcelas, informando quem autorizou a liberação dos recursos e o fundamento legal para a prática do ato, considerando que a obra estava paralisada havia mais de dois anos, quando, conforme o art. 11 da Resolução CD/FNDE 13/2011, deveria ter sido concluída no prazo de 548 dias após a liberação da primeira parcela, ou seja, até 1/12/2013; b) a existência de algum acordo de prorrogação de prazo da vigência do ajuste firmado entre o FNDE e o município, com vistas a permitir a ampliação do termo final da vigência do Termo de Compromisso 202658/2012 para 26/7/2016.
12.	Efetuada a diligência (peças 37-38) e apresentada resposta pelo FNDE (peças 39 e 41-43) , esta Secretaria analisou a documentação apresentada (peça 45) , concluindo pela realização de nova diligência, solicitando os seguintes esclarecimentos e documentos: a) informe o que deu causa ao longo intervalo de tempo decorrido entre as emissões das Ordens Bancárias 2012OB630776 (primeira parcela) e 2015OB630361 (valores complementares da primeira parcela) ; b) encaminhe cópia dos quatro termos de prorrogação de vigência do Termo de Compromisso 202658/2012, com identificação dos agentes da equipe técnica do FNDE responsáveis pela aprovação das referidas prorrogações; c) apresente dados concretos sobre a possibilidade de retomada da obra objeto do Termo de Compromisso 202658/2012.
13.	Além disso, a referida instrução (peça 45) propôs a realização de citação dos responsáveis, nos seguintes termos:
41.	 Diante do exposto, submetem-se os autos à consideração superior, propondo:
41.1. 	Realizar a citação dos Srs. Emílio de Paiva Jacinto (CPF XXX.959.611-XX) , prefeito municipal de Corumbá de Goiás/GO na gestão 2009-2012, e Célio Fleury (CPF XXX.763.921-XX) , prefeito municipal de Corumbá de Goiás/GO nas gestões 2013-2016 e 2017-2020 (atual) , com fundamento nos arts. 10, § 1º, e 12, incisos I e II, da Lei 8.443/1992 c/c o art. 202, incisos I e II, do RI/TCU, para que, no prazo de quinze dias, apresentem alegações de defesa e/ou recolham, solidariamente, aos cofres do Fundo Nacional de Desenvolvimento da Educação (FNDE) , as quantias abaixo indicadas, atualizadas monetariamente a partir das respectivas datas até o efetivo recolhimento, abatendo-se na oportunidade as quantias eventualmente ressarcidas, na forma da legislação em vigor, em decorrência da irregularidade descrita abaixo:
	Irregularidade: Não consecução dos objetivos pactuados no Termo de Compromisso 202658/2012, tendo em vista a inexecução da unidade escolar infantil.
	Evidências: Informação 18/2016/CGIMP/DIGAP/FNDE (peça 8) ; Parecer Técnico de Execução Física de Objeto Financiado (Conveniado/Pactuado) - Infraestrutura (peça 12) ; Parecer Conclusivo 243/2016/DIESP/COAPC/CGCAP/DIFIN (peça 13) ; Relatório de TCE 358/2018 - DIREC/COTCE/CGAPC/DIFIN-FNDE/MEC (peça 24) .
	Dispositivos violados: Art. 37, caput, c/c art. 70, parágrafo único, da Constituição Federal; art. 5º, inciso III, alínea "a", da Resolução CD/FNDE 13/2011; item XXVI do Termo de Compromisso 202658/2012.
	VALOR ORIGINAL (R$) 
	DATA DA OCORRÊNCIA

	152.481,09
	8/8/2012

	104.153,60	
	5/9/2012

	37.114,44
	2/10/2012

	289.869,11
	14/12/2012

	Conduta: Não zelar pela regular execução do objeto pactuado no Termo de Compromisso 202658/2012, alimentando erroneamente o Simec, possibilitando que não fossem liberadas as parcelas subsequentes do ajuste.
	Nexo de causalidade: A não consecução dos objetivos pactuados resultou em dano ao erário no valor total repassado, contrariando o disposto nos seguintes normativos: art. 37, caput, c/c art. 70, parágrafo único, da Constituição Federal; art. 5º, inciso III, alínea "a", da Resolução/CD/FNDE 13/2011; item XXVI do Termo de Compromisso 202658/2012.
	Culpabilidade: Não há excludentes de ilicitude, de culpabilidade e de punibilidade; é razoável supor que os responsáveis tinham consciência da ilicitude de suas condutas; eram exigíveis condutas diversas das praticadas.
41.2.	 Realizar a citação do município de Corumbá de Goiás/GO (CNPJ 01.118.850/0001-51) , com  fundamento nos arts. 10, § 1º, e 12, incisos I e II, da Lei 8.443/1992 c/c o art. 202, incisos I e II, do RI/TCU, para que, no prazo de quinze dias, apresente alegações de defesa e/ou recolha aos cofres do Fundo Nacional de Desenvolvimento da Educação (FNDE) , a quantia abaixo indicada, atualizada monetariamente, a partir da respectiva data até o efetivo recolhimento, abatendo-se na oportunidade as quantias eventualmente ressarcidas, na forma da legislação em vigor, em decorrência da irregularidade descrita abaixo:
	Irregularidade: Ausência de comprovação do recolhimento do saldo de recursos não aplicados ao final da vigência.
	Evidência: Extrato bancário (peça 44) .
	VALOR ORIGINAL (R$) 
	DATA DA OCORRÊNCIA

	192.020,33
	6/11/2020

Dispositivos violados: Art. 37, caput, c/c art. 70, parágrafo único, da Constituição Federal; art. 22 da Resolução CD/FNDE 13/2011.
Conduta: Não comprovar o recolhimento do saldo de recursos não aplicados ao final da vigência.
Nexo de causalidade: A ausência de recolhimento do saldo de recursos não aplicados ao final da vigência resulta em dano ao erário no valor de R$ 192.020,33.
14.		Em cumprimento ao pronunciamento da unidade (peça 47) , foram efetuadas as citações dos responsáveis, como segue:
	a) município de Corumbá de Goiás/GO:
	Comunicação: Ofício 62104/2020-TCU/Seproc (peça 53) 
Data da Expedição: 20/11/2020
Data da Ciência: 24/11/2020 (peça 65) 
Nome Recebedor: Cleuza Helena da Cunha
Observação: Ofício enviado para o endereço do município, conforme pesquisa de endereço realizada na base de dados da Receita Federal (peças 50 e 95) .
Fim do prazo para defesa: 9/12/2020
	
	Comunicação: Ofício 62105/2020-TCU/Seproc (peça 54) 
Data da Expedição: 20/11/2020
Data da Ciência: 24/11/2020 (peça 64) 
Nome Recebedor: Cleuza Helena da Cunha
Observação: Ofício enviado para o endereço da procuradoria do município, conforme consulta ao site da prefeitura (peças 50 e 96) .
Fim do prazo para defesa: 9/12/2020
	
	Comunicação: Ofício 62106/2020-TCU/Seproc (peça 55) 
Data da Expedição: 20/11/2020
Data da Ciência: 24/11/2020 (peça 63) 
Nome Recebedor: Cleuza Helena da Cunha
Observação: Ofício enviado para o endereço da prefeitura, conforme consulta ao site do município (peças 50 e 97) .
Fim do prazo para defesa: 9/12/2020
	
		b) Emílio de Paiva Jacinto:		
	Comunicação: Ofício 61973/2020-TCU/Seproc (peça 56) 
Data da Expedição: 20/11/2020
Data da Ciência: 24/11/2020 (peça 66) 
Nome Recebedor: Dea Jacinto
Observação: Ofício enviado para o endereço do responsável, conforme pesquisa de endereço realizada na base de dados da Receita Federal (peças 48 e 98) .
Fim do prazo para defesa: 9/12/2020
	
	Comunicação: Ofício 61974/2020-TCU/Seproc (peça 57) 
Data da Expedição: 20/11/2020
Data da Ciência: 24/11/2020 (peça 67) 
Nome Recebedor: Dea Jacinto
Observação: Ofício enviado para o endereço do responsável, conforme procuração (peças 30 e 48) .
Fim do prazo para defesa: 9/12/2020
	
	Comunicação: Ofício 61975/2020-TCU/Seproc (peça 58) 
Data da Expedição: 20/11/2020
Data da Ciência: não houve (não existe o número) (peça 72) 
Observação: Ofício enviado para o endereço do responsável, conforme pesquisa de endereço realizada no Cadastro Nacional dos Advogados (peça 48) .
	
		c) Célio Fleury:
	Comunicação: Ofício 61980/2020-TCU/Seproc (peça 59) 
Data da Expedição: 20/11/2020
Data da Ciência: 24/11/2020 (peça 71) 
Nome Recebedor: Cleuza Helena da Cunha
Observação: Ofício enviado para o endereço do responsável, conforme pesquisa de endereço realizada na base de dados da Receita Federal (peças 49 e 99) .
Fim do prazo para defesa: 9/12/2020
	
	Comunicação: Ofício 61981/2020-TCU/Seproc (peça 60) 
Data da Expedição: 20/11/2020
Data da Ciência: 24/11/2020 (peça 70) 
Nome Recebedor: Cleuza Helena da Cunha
Observação: Ofício enviado para o endereço do município, conforme pesquisa de endereço realizada na base de dados da Receita Federal, considerando que o responsável ocupava o cargo de prefeito municipal quando ocorreu a citação (peças 49 e 95) .
Fim do prazo para defesa: 9/12/2020
	
	Comunicação: Ofício 61982/2020-TCU/Seproc (peça 61) 
Data da Expedição: 20/11/2020
Data da Ciência: 24/11/2020 (peça 69) 
Nome Recebedor: Cleuza Helena da Cunha
Observação: Ofício enviado para o endereço da prefeitura, conforme consulta ao site do município, considerando que o responsável ocupava o cargo de prefeito municipal quando ocorreu a citação (peças 49 e 97) .
Fim do prazo para defesa: 9/12/2020
	
	Comunicação: Ofício 61983/2020-TCU/Seproc (peça 62) 
Data da Expedição: 20/11/2020
Data da Ciência: 24/11/2020 (peça 68) 
Nome Recebedor: Cleuza Helena da Cunha
Observação: Ofício enviado para o endereço da procuradoria do município, conforme consulta ao site da prefeitura, considerando que o responsável ocupava o cargo de prefeito municipal quando ocorreu a citação (peças 49 e 96) .
Fim do prazo para defesa: 9/12/2020
	
15.		A diligência ao FNDE foi realizada por meio do Ofício 62107/2020-TCU/Seproc (peça 51) , recebido em 16/11/2020 (peça 52) .
16.		O Sr. Emílio de Paiva Jacinto apresentou alegações de defesa (peças 73-80) e o FNDE apresentou resposta à diligência (peças 82-93) , as quais serão objeto de análise por parte desta unidade especializada, porém o Sr. Célio Fleury e o município de Corumbá de Goiás/GO não se manifestaram nos presentes autos.
ANÁLISE DOS PRESSUPOSTOS DE ADMISSIBILIDADE
17.		Verifica-se que não houve o transcurso de mais de dez anos desde o fato gerador sem que tenha havido a notificação dos responsáveis pela autoridade administrativa federal competente (art. 6º, inciso II, c/c art. 19 da IN/TCU 71/2012, modificada pela IN/TCU 76/2016) , uma vez que os recursos foram transferidos em 2012 e 2015 (peça 2) e os responsáveis foram notificados sobre as irregularidades pela autoridade administrativa por meio dos seguintes ofícios:
		a) Emílio de Paiva Jacinto: Ofício 24387/2016/Diesp/Coapc/Cgcap/Difin-FNDE (peça 14, p. 3-6) , recebido em 27/1/2017 (peça 15, p. 3) .
		b) Célio Fleury: Ofício 24394/2016/Diesp/Coapc/Cgcap/Difin-FNDE (peça 14, p. 7-10) , recebido em 2/1/2017 (peça 15, p. 4) .
18. 		Verifica-se que o valor atualizado dos débitos apurados e consolidados (sem juros) , em 1/1/2017, é superior a R$ 100.000,00, na forma estabelecida nos arts. 6º, inciso I, e 19 da IN/TCU 71/2012, modificada pela IN/TCU 76/2016.
19.	A tomada de contas especial está, assim, devidamente constituída e em condições de ser instruída.
EXAME TÉCNICO
20.	As alegações de defesa apresentadas pelo Sr. Emílio de Paiva Jacinto (peças 73-80) podem ser resumidas como segue:
20.1.	O mandato do Sr. Emílio de Paiva Jacinto terminou em 31/12/2012, com o cancelamento automático da sua senha de acesso ao Simec, sendo, portanto, impossível que ele tenha alimentado erroneamente o referido sistema.
20.2.	Todos os recursos repassados na sua gestão foram aplicados corretamente no objeto pactuado.
20.3.	Os pagamentos por ele autorizados propiciaram percentual de execução compatível com os recursos repassados.
20.4.	Os pagamentos autorizados pelo Sr. Emílio de Paiva Jacinto à Construtora CCE Ltda. foram incluídos corretamente no Simec, devendo as pendências ser sanadas pelo sucessor, já que o defendente não tinha mais qualquer acesso ao sistema quando ocorreu a notificação para solução das pendências.
20.5.	Por fim, em relação à suposta impossibilidade de liberação das parcelas posteriores, tal argumento não procede, haja vista que o próprio FNDE, em 5/2/2015, ou seja, posteriormente ao término do mandato do Sr. Emílio de Paiva Jacinto, efetuou a liberação para continuidade da obra, porém o sucessor não procedeu como deveria, pois não utilizou os recursos.
20.6.	Essa conclusão contraria o argumento de que o Sr. Emílio de Paiva Jacinto, alimentando erroneamente o Simec, teria possibilitado que não fossem liberadas as parcelas subsequentes do ajuste.
20.7.	Requer, portanto, o arquivamento da presente tomada de contas especial, por total ausência de provas e plausibilidade das alegações.
21.	Deve-se iniciar a análise da defesa do Sr. Emílio de Paiva Jacinto observando que cabia a ele a alimentação das informações referentes aos pagamentos que realizou, antes do término de sua gestão, adicionando toda a documentação referente a esses pagamentos. Portanto, ele não pode se eximir dessa responsabilidade alegando que perdeu acesso ao sistema após o fim de sua gestão.
22.	O responsável afirma que os pagamentos por ele autorizados propiciaram percentual de execução compatível com os recursos repassados, porém, conforme observado pela instrução de mérito do processo de representação apensado aos presentes autos (peça 71 do TC Processo 013.329/2014-6) , constatou-se que, na gestão do Sr. Emílio de Paiva Jacinto, foi realizado pagamento antecipado à Construtora CCE Ltda., pois havia sido realizado pagamento de 40% do valor da obra, enquanto apenas 31,49% havia sido executado, situação que teria sido intempestivamente corrigida na gestão municipal seguinte, uma vez que, após insistentes tratativas com a construtora, esta ajustou com outra empresa a execução do percentual recebido e não executado.
22.1.	De fato, observa-se que, em 2013, havia divergência entre os percentuais de execução física (31,49%, conforme dados do Simec - peça 100) e financeira (40,2%, segundo extrato do convênio - peça 6) .
23.	Ao contrário do que afirma o responsável, não foram repassadas as parcelas subsequentes às que foram repassadas ao município em sua gestão, pois, conforme esclarecido pelo FNDE (peça 41, p. 4) , o valor de R$ 145,165,24, repassado ao município em 5/2/2015, refere-se a uma complementação da primeira parcela, como segue:
 (...) elucidamos que, conforme informações extraídas do SIMEC - Módulo PAR 2011-2014, houve o repasse de recursos da primeira parcela no montante de R$ 290.330,48, posteriormente houve o repasse de R$ 290.330,47 referente à segunda parcela, e por fim foi repassado a soma de R$ 145.165,24 referente à complementação de recursos da primeira parcela. Nesse sentido, não ocorreu o repasse de recursos referentes à terceira parcela, visto que o pagamento no valor de R$ 145.165,24 (vide tela Simec em anexo) foi referente a valores complementares à primeira parcela.
23.1.	Assim, não se sustenta sua afirmação de que a liberação das parcelas subsequentes não teria sido prejudicada pela alimentação errônea do Simec.
24.	Ressalte-se que, conforme demonstrado na instrução anterior (peça 45) , o FNDE não liberou a subsequente parcela de recursos devido às seguintes pendências (peça 8, p. 1-2) :
	a) a aba "execução orçamentária" está sem preenchimento ou com informações incompletas sobre os pagamentos realizados à empresa executora (boletins de medição, notas fiscais e comprovantes de pagamento) ;
	b) a obra está sendo executada em desconformidade com o projeto pactuado com o FNDE;
	c) a quantidade e qualidade das imagens cadastradas na aba "vistorias" não permitem a avaliação da execução física da obra;
	d) o relatório técnico cadastrado na aba "vistoria" não apresenta informações sobre a execução dos serviços, sua qualidade e conformidade com o objeto acordado;
	e) os percentuais informados na vistoria não estão coerentes com as informações do relatório técnico e imagens inseridas;
	f) os serviços não pactuados com o FNDE não estão separados no item "serviços não pactuados com o FNDE" na aba "cronograma físico-financeiro";
	g) na planilha cadastrada na aba "cronograma físico-financeiro", não constam dados dos macrosserviços acordados com o FNDE;
	h) a obra está atrasada em relação ao cronograma informado na aba "cronograma físico-financeiro";
	i) a publicação da abertura de licitação para nova contratação não se encontra inserida no sistema;
	j) o boletim de medição acumulada com o total executado pela empresa que teve o contrato rescindido não se encontra inserido no sistema;
	k) a rescisão contratual não se encontra inserida no sistema;
	l) o contrato com a primeira empresa executora da obra não foi inserido no sistema.
25.	A instrução anterior (peça 45) considerou que ambos os gestores foram responsáveis pela inserção de dados no Simec e que a ausência do correto preenchimento dessas informações impediu a liberação das parcelas subsequentes do ajuste, razão pela qual concluiu que ambos deveriam ser solidariamente responsabilizados pelo débito decorrente da inexecução do objeto pactuado. Como o Sr. Célio Fleury permaneceu silente e a defesa do Sr. Emílio de Paiva Jacinto não foi suficiente para afastar o débito a ele imputado, deve ser mantida a responsabilização solidária inicialmente proposta.
26.	Passa-se agora à análise da resposta apresentada pelo FNDE (peças 82-93) , por meio da qual a autarquia informou que, de acordo com a Resolução CD/FNDE 13, de 21/3/2011, os recursos seriam repassados em duas parcelas, sendo a primeira após assinatura do termo de compromisso e a segunda após comprovação da execução física da obra, conforme percentual de execução constatado pelas informações de vistoria técnica.
27.	Após a realização do pagamento da primeira parcela de recursos, o FNDE publicou a Resolução CD/FNDE 13, de 8/6/2012, por meio da qual a autarquia determinou que fosse realizada outra metodologia para pagamento dos instrumentos firmados no âmbito do Programa de Aceleração do Crescimento (PAC) , como segue:
Art. 10. Os recursos para execução da (s) obra (s) serão transferidos em parcelas, de acordo com a execução de cada obra individualmente, da seguinte forma:
I. até 40% do valor da (s) obra (s) após aceitação do Termo de Compromisso;
II. até 30% do valor da (s) obra (s) após o registro da ordem de serviço emitida ao contratado comprovada por meio da anexação do documento no SIMEC;
III. até 25% do valor da (s) obra (s) quando o ente comprovar por meio da inserção de relatório de vistoria técnica no SIMEC o atingimento mínimo de 30% de execução físico-financeira;
IV. até 25% do valor da (s) obra (s) quando o ente comprovar por meio da inserção de relatório de vistoria técnica no SIMEC o atingimento mínimo de 60% de execução físico-financeira.
Parágrafo único: Os recursos serão transferidos obedecendo ao andamento de cada obra podendo haver vários repasses para um mesmo termo de compromisso.
28.	O FNDE teria, então, liberado mais R$ 145.165,24, em atendimento ao disposto no art. 10, inciso III, da Resolução 13, de 8/6/2012.
29.	Conforme o art. 11 da Resolução CD/FNDE 13, de 21/3/2011, o ajuste teria vigência de 548 dias após a primeira transferência de recursos, prazo que foi estendido pelo art. 11 da Resolução CD/FNDE 13, de 8/6/2012, para 720 dias. Assim, como a primeira transferência de recursos foi creditada na conta corrente em 1/6/2012, a vigência inicial do termo de compromisso terminaria em 22/5/2014. Foram realizadas sucessivas prorrogações do termo de compromisso, como segue:
	Prazo
	Servidor Responsável
	Peça

	20/12/2014
	Laísa Gomes de Sousa José
	85

	20/5/2015
	Renata Bomfim Martins
	86

	16/11/2015
	Cristiane Barbosa Tavares
	87

	16/7/2016
	Juliana Nogueira de Oliveira
	88

30.	As justificativas para as prorrogações foram as seguintes:
	a) "necessidade de adequação do cronograma de execução da obra" (peça 85) ;
	b) "prazo para atualização da planilha orçamentária e cronograma, e montagem de novo processo licitatório a fim de concluir a obra" (peça 86) ;
	c) "atualização da planilha orçamentária e abrir novo processo licitatório para conclusão da obra" (peça 87) ;
	d) "em virtude da obra estar paralisada, houve a necessidade de reformular o orçamento para uma nova licitação. A obra será licitada novamente a fim de concluí-la neste prazo" (peça 88) .
31.		Quanto à possibilidade de retomada da obra objeto do Termo de Compromisso 202658/2012, o FNDE informou que o município de Corumbá de Goiás/GO apresentou solicitação de repactuação, no entanto esta foi indeferida pela área técnica da autarquia.
Revelia do Sr. Célio Fleury e do município de Corumbá de Goiás/GO
32.	Preliminarmente, cumpre tecer breves considerações sobre a forma como são realizadas as comunicações processuais no TCU. A esse respeito, destacam-se o art. 179 do Regimento Interno do TCU (Resolução 155, de 4/12/2002) e o art. 4º, inciso III, § 1º, da Resolução TCU 170, de 30/6/2004, in verbis: 
Art. 179. A citação, a audiência ou a notificação, bem como a comunicação de diligência, far-se-ão: I - mediante ciência da parte, efetivada por servidor designado, por meio eletrônico, fac-símile, telegrama ou qualquer outra forma, desde que fique confirmada inequivocamente a entrega da comunicação ao destinatário; 
II - mediante carta registrada, com aviso de recebimento que comprove a entrega no endereço do destinatário; 
III - por edital publicado no Diário Oficial da União, quando o seu destinatário não for localizado
 (...) 
Art. 3º As comunicações serão dirigidas ao responsável, ou ao interessado, ou ao dirigente de órgão ou entidade, ou ao representante legal ou ao procurador constituído nos autos, com poderes expressos no mandato para esse fim, por meio de: 
I - correio eletrônico, fac-símile ou telegrama; 
II - servidor designado; 
III - carta registrada, com aviso de recebimento; 
IV - edital publicado no Diário Oficial da União, quando o seu destinatário não for localizado, nas hipóteses em que seja necessário o exercício de defesa". 
Art. 4º. Consideram-se entregues as comunicações: 
I - efetivadas conforme disposto nos incisos I e II do artigo anterior, mediante confirmação da ciência do destinatário; 
II - realizadas na forma prevista no inciso III do artigo anterior, com o retorno do aviso de recebimento, entregue comprovadamente no endereço do destinatário; 
III - na data de publicação do edital no Diário Oficial da União, quando realizadas na forma prevista no inciso IV do artigo anterior. 
§ 1º O endereço do destinatário deverá ser previamente confirmado mediante consulta aos sistemas disponíveis ao Tribunal ou a outros meios de informação, a qual deverá ser juntada ao respectivo processo. 
 (...) 
33.	Portanto, temos que a validade da citação via postal não depende de que o aviso de recebimento seja assinado pelo próprio destinatário da comunicação, o que dispensa, no caso em tela, a entrega do AR em "mãos próprias". A exigência da norma é no sentido de o Tribunal verificar se a correspondência foi entregue no endereço correto, residindo aqui a necessidade de certeza inequívoca. 
34.	Não é outra a orientação da jurisprudência do TCU, conforme se verifica dos julgados a seguir transcritos: 
 (...) a jurisprudência desta Corte é pacifica no sentido de que são válidas as comunicações processuais entregues, mediante carta registrada, no endereço dos responsáveis, não havendo necessidade de que a sua entrega seja feita ao próprio interessado (Acórdão 3648/2013-TCU-Segunda Câmara, Relator Ministro José Jorge) ; 
 (...) a atual regra é a da prescindibilidade da entrega pessoal das comunicações pelo TCU, razão pela qual não há necessidade de que o aviso de recebimento seja assinado pelo próprio destinatário. Entregando-se a correspondência no endereço correto do destinatário, presume-se o recebimento da citação (Acórdão 1019/2008-TCU-Plenário, Relator Ministro Benjamin Zymler) ; 
 (...) as comunicações desta Corte, inclusive as citações, deverão ser realizadas mediante Aviso de Recebimento - AR, via Empresa Brasileira de Correios e Telégrafos, bastando para sua validade que se demonstre que a correspondência foi entregue no endereço correto (Acórdão 1526/2007-TCU-Plenário, Relator Ministro Aroldo Cedraz) . 
35.	A validade do critério de comunicação processual do TCU foi referendada pelo Supremo Tribunal Federal, nos termos do julgamento do MS-AGR 25.816/DF, por meio do qual se afirmou a desnecessidade da ciência pessoal do interessado, entendendo-se suficiente a comprovação da entrega do "AR" no endereço do destinatário: 
Ementa: agravo regimental. Mandado de segurança. Desnecessidade de intimação pessoal das decisões do tribunal de contas da união. art. 179 do regimento interno do TCU. Intimação do ato impugnado por carta registrada, iniciado o prazo do art. 18 da lei nº 1.533/51 da data constante do aviso de recebimento. Decadência reconhecida. Agravo improvido.
O envio de carta registrada com aviso de recebimento está expressamente enumerado entre os meios de comunicação de que dispõe o Tribunal de Contas da União para proceder às suas intimações.
O inciso II do art. 179 do Regimento Interno do TCU é claro ao exigir apenas a comprovação da entrega no endereço do destinatário, bastando o aviso de recebimento simples. 
36.	Conforme demonstrado no item 14 desta instrução, o ofício de citação do Sr. Célio Fleury foi encaminhado aos seguintes endereços:
	a) endereço cadastrado na base de dados da Receita Federal (peças 49 e 99) , com entrega comprovada (peça 71) ;
	b) endereço do município, conforme pesquisa na base de dados no sistema da Receita Federal, considerando que o responsável ocupava o cargo de prefeito municipal quando ocorreu a citação (peças 49 e 95) , com entrega comprovada (peça 70) ;
	c) endereço da prefeitura, conforme consulta ao site do município, considerando que o responsável ocupava o cargo de prefeito municipal quando ocorreu a citação (peças 49 e 97) , com entrega comprovada (peça 69) ;
	d) endereço da procuradoria do município, conforme consulta ao site da prefeitura, considerando que o responsável ocupava o cargo de prefeito municipal quando ocorreu a citação (peças 49 e 96) , com entrega comprovada (peça 68) .
37.	Como também detalhado no item 14 desta instrução, o ofício de citação do município de Corumbá de Goiás/GO foi encaminhado aos seguintes endereços:
	a) endereço cadastrado na base de dados da Receita Federal (peças 50 e 95) , com entrega comprovada (peça 65) ;
	b) endereço da procuradoria do município, conforme consulta ao site da prefeitura (peças 50 e 96) , com entrega comprovada (peça 64) ;
	c) endereço da prefeitura, conforme consulta ao site do município (peças 50 e 97) , com entrega comprovada (peça 63) .
38.	Apesar de regularmente citados, os responsáveis deixaram transcorrer in albis o prazo regimental que lhes foi concedido para apresentar alegações de defesa e/ou efetuar o recolhimento do débito, motivo pelo qual se impõe o reconhecimento da revelia de que trata o art. 12, § 3º, da Lei 8.443/1992. 
39.	Deve-se observar que, nos processos do TCU, a revelia não implica a presunção de que sejam verdadeiras todas as imputações levantadas contra os responsáveis, diferentemente do que ocorre no processo civil, em que o não comparecimento do réu aos autos leva à presunção da verdade dos fatos narrados pelo autor. Dessa forma, a avaliação da responsabilidade do agente não pode prescindir da prova existente no processo ou para ela carreada.
40.	Assim, independentemente da revelia, a avaliação da responsabilidade do agente nos processos desta Corte não prescinde dos elementos existentes nos autos ou para ele carreados, uma vez que são regidos pelo princípio da verdade material (Acórdão 163/2015-TCU-Segunda Câmara, Relator Ministro André de Carvalho; 2.685/2015 - TCU - 2ª Câmara, Relator Ministro Raimundo Carreiro; 2.801/2015 - TCU - 1ª Câmara, Relator Ministro Walton Alencar Rodrigues; 4.340/2015 - TCU - 1ª Câmara, Relator Ministro Weder de Oliveira; 5.537/2015 - TCU - 1ª Câmara, Relator Ministro Weder de Oliveira) .
41.	Entretanto, cabe destacar que, nas fases anteriores desta TCE, os responsáveis não apresentaram justificativas suficientes para sanar as irregularidades constatadas, conforme registrado no Relatório de TCE 358/2018-DIREC/COTCE/CGCAP/DIFIN-FNDE/MEC (peça 24) .
42.	Assim, transcorrido o prazo regimental, o Sr. Célio Fleury e o município de Corumbá de Goiás/GO permaneceram silentes, devendo ser considerado revéis, nos termos do art. 12, § 3º, da Lei 8.443/1992.
43.	Adicionalmente, as irregularidades imputadas aos responsáveis estão claramente demonstradas nos autos, não sendo possível, nesta fase processual, o aproveitamento de qualquer análise de elementos em defesa do Sr. Célio Fleury ou do município de Corumbá de Goiás/GO, devendo o referido município ser condenado à devolução do saldo de R$ 192.020,33 e o Sr. Célio Fleury ser condenado, em solidariedade com o Sr. Emílio de Paiva Jacinto, ao pagamento da quantia de R$ 583.618,24.
44.	Considerando a linha jurisprudencial observada no TCU, deve-se fixar novo e improrrogável prazo para que o município de Corumbá de Goiás/GO efetue o recolhimento da dívida. Nesse sentido, transcrevem-se trechos dos seguintes acórdãos:
Havendo débito imputável a ente federado, deve-se fixar novo e improrrogável prazo para o recolhimento da dívida, atualizada monetariamente, sem incidência de juros de mora (art. 12, §§ 1º e 2º, da Lei 8.443/1992) , mesmo na hipótese de revelia. A apresentação de defesa é uma faculdade processual, de modo que a renúncia a esse direito não pode, por si só, conduzir o responsável a uma condenação que lhe seja, em alguma medida, mais gravosa. (Acórdão 3557/2019-TCU-Primeira Câmara, Relator Augusto Sherman) 
Havendo débito imputável a município em processo de contas, deve-se fixar novo e improrrogável prazo para o recolhimento da dívida (art. 12, § 1º, da Lei 8.443/1992) , rejeitada a defesa apresentada ou mesmo na hipótese de revelia do ente federado. (Acórdão 6229/2016-TCU-Segunda Câmara, Relator Vital do Rêgo) 
Havendo débito imputável ao ente federado em processo de contas, deve-se fixar novo e improrrogável prazo para o recolhimento da dívida (art. 12, § 1º e 2º, da Lei 8.443/1992) , mesmo na hipótese de revelia. A revelia do ente federado não afasta a presunção de boa-fé que milita em favor da pessoa jurídica de direito público, tendo em vista que a apresentação de defesa é mero ônus processual. (Acórdão 7241/2016-TCU-Primeira Câmara-Relator Augusto Sherman) 
Havendo débito imputável ao ente federado em processo de contas, deve-se fixar novo e improrrogável prazo para o recolhimento da dívida (art. 12, §§ 1º e 2º, da Lei 8.443/1992) , atualizada monetariamente, sem incidência de juros de mora, mesmo na hipótese de revelia. A não apresentação de defesa não pode ser entendida como uma penalidade, mas sim como uma faculdade processual. A renúncia a esse direito não pode, por si só, conduzir o responsável a uma condenação que lhe seja, em alguma medida, mais gravosa. (Acórdão 4218/2017-TCU-Primeira Câmara-Relator Benjamin Zymler) 
Prescrição da Pretensão Punitiva
45.	A pretensão punitiva do TCU, conforme Acórdão 1441/2016-TCU-Plenário, Relator Benjamin Zymler, que uniformizou a jurisprudência acerca dessa questão, subordina-se ao prazo geral de prescrição indicado no art. 205 do Código Civil, que é de dez anos, contado da data de ocorrência da irregularidade sancionada, nos termos do art. 189 do Código Civil, sendo este prazo interrompido pelo ato que ordenar a citação, a audiência ou a oitiva do responsável.
46.	No caso em exame, não ocorreu a prescrição, uma vez que o prazo para conclusão do objeto expirou em 26/7/2016 e a citação dos responsáveis foi autorizada em 7/11/2019 (peça 36) .
CONCLUSÃO
47.	Em face da análise promovida na seção "Exame Técnico", propõe-se rejeitar as alegações de defesa apresentadas pelo Sr. Emílio de Paiva Jacinto, uma vez que não foram suficientes para sanear as irregularidades a ele atribuídas.
48.	Os argumentos de defesa tampouco lograram afastar o débito imputado ao responsável.
49.	Ademais, inexistem nos autos elementos que demonstrem sua boa-fé ou a ocorrência de outros excludentes de culpabilidade.
50.	Desse modo, suas contas devem, desde logo, ser julgadas irregulares, nos termos do art. 202, § 6º, do Regimento Interno/TCU, procedendo-se à sua condenação em débito e à aplicação da multa prevista no art. 57 da Lei 8.443/1992.
51.	O Sr. Célio Fleury e o município de Corumbá de Goiás/GO, por sua vez, optaram pelo silêncio, configurando a revelia, nos termos do § 3º, do art. 12, da Lei 8.443/1992.
52.	Deve ser fixado novo e improrrogável prazo para que o município de Corumbá de Goiás/GO efetue o recolhimento da dívida.
PROPOSTA DE ENCAMINHAMENTO
53.	Diante do exposto, submetem-se os autos à consideração superior, propondo ao Tribunal:
rejeitar as alegações de defesa apresentadas pelo Sr. Emílio de Paiva Jacinto (CPF XXX.959.611-XX) , prefeito municipal de Corumbá do Goiás/GO na gestão 2009-2012;
declarar revéis o Sr. Célio Fleury (CPF XXX.763.921-XX) , prefeito municipal de Corumbá de Goiás/GO nas gestões 2013-2016 e 2017-2020, e o município de Corumbá de Goiás/GO (CNPJ 01.118.850/0001-51) , para todos os efeitos, dando-se prosseguimento ao processo, com fulcro no art. 12, § 3º, da Lei 8.443/92;
		julgar irregulares, nos termos dos arts. 1º, inciso I, 16, inciso III, alíneas "b" e "c", da Lei 8.443/1992, c/c os arts. 19 e 23, inciso III, da mesma Lei, as contas do Sr. Emílio de Paiva Jacinto (CPF XXX.959.611-XX) , prefeito municipal de Corumbá do Goiás/GO na gestão 2009-2012, e do Sr. Célio Fleury (CPF XXX.763.921-XX) , prefeito municipal de Corumbá de Goiás/GO nas gestões 2013-2016 e 2017-2020, condenando-os, solidariamente, ao pagamento da importância a seguir especificada, atualizada monetariamente e acrescida de juros de mora, calculados a partir da data discriminada até a data da efetiva quitação do débito, fixando-lhes o prazo de quinze dias, para que comprovem, perante o Tribunal, o recolhimento da referida quantia aos cofres do Fundo Nacional de Desenvolvimento da Educação (FNDE) , nos termos do art. 23, inciso III, alínea "a", da citada lei, c/c o art. 214, inciso III, alínea "a", do Regimento Interno; 
	VALOR ORIGINAL (R$) 
	DATA DA OCORRÊNCIA

	152.481,09
	8/8/2012

	104.153,60	
	5/9/2012

	37.114,44
	2/10/2012

	289.869,11
	14/12/2012

aplicar ao Sr. Emílio de Paiva Jacinto (CPF XXX.959.611-XX) , prefeito municipal de Corumbá do Goiás/GO na gestão 2009-2012, e ao Sr. Célio Fleury (CPF XXX.763.921-XX) , prefeito municipal de Corumbá de Goiás/GO nas gestões 2013-2016 e 2017-2020, individualmente, a multa prevista no art. 57 da Lei 8.443/1992 c/c o art. 267 do Regimento Interno do TCU, fixando-lhes o prazo de quinze dias, a contar da notificação, para que comprovem, perante o Tribunal (art. 214, III, alínea "a", do Regimento Interno do TCU) , o recolhimento das dívidas aos cofres do Tesouro Nacional, atualizadas monetariamente desde a data do acórdão que vier a ser proferido por este Tribunal até a do efetivo recolhimento, se pagas após o vencimento, na forma da legislação em vigor;
autorizar, desde logo, a cobrança judicial das dívidas, caso não atendidas as notificações, na forma do disposto no art. 28, inciso II, da Lei 8.443/1992;
autorizar também, desde logo, se requerido, com fundamento no art. 28, inciso I, da Lei 8.443, de 1992, c/c o art. 217, §§ 1º e 2º do Regimento Interno, o parcelamento das dívidas em até 36 parcelas, incidindo, sobre cada parcela, corrigida monetariamente, os correspondentes acréscimos legais, fixando-lhes o prazo de quinze dias, a contar do recebimento da notificação, para comprovarem, perante o Tribunal, o recolhimento da primeira parcela, e de trinta dias, a contar da parcela anterior, para comprovarem os recolhimentos das demais parcelas, devendo incidir, sobre cada valor mensal, atualizado monetariamente, os juros de mora devidos, no caso do débito, na forma prevista na legislação em vigor, alertando os responsáveis de que a falta de comprovação do recolhimento de qualquer parcela importará o vencimento antecipado do saldo devedor, nos termos do art. 217, § 2º, do Regimento Interno deste Tribunal; 
fixar novo e improrrogável prazo de quinze dias, a contar da notificação, com fundamento no art. 12, §§ 1º e 2º, da Lei 8.443/1992 e art. 202, §§ 2º e 3º, do Regimento Interno do TCU, para que o município de Corumbá de Goiás/GO (CNPJ 01.118.850/0001-51) efetue, e comprove perante este Tribunal, o recolhimento da quantia a seguir especificada aos cofres do Fundo Nacional de Desenvolvimento da Educação (FNDE) , atualizada monetariamente a partir da data indicada até a data do efetivo recolhimento, na forma prevista na legislação em vigor:
	VALOR ORIGINAL (R$) 
	DATA DA OCORRÊNCIA

	192.020,33
	6/11/2020

dar ciência deste acórdão ao município de Corumbá de Goiás/GO (CNPJ 01.118.850/0001-51) , informando-lhe que a liquidação tempestiva do débito, atualizado monetariamente, sanará o processo e permitirá que as respectivas contas sejam julgadas regulares com ressalva, dando-lhe quitação, nos termos dos arts. 12, § 2º, da Lei 8.443/1992 e 202, § 4º, do Regimento Interno do Tribunal, ao passo que a ausência dessa liquidação tempestiva levará ao julgamento pela irregularidade das contas, com imputação de débito a ser atualizado monetariamente, acrescido de juros moratórios;
enviar cópia do acórdão a ser prolatado, bem como do relatório e do voto que o fundamentarem, à Procuradoria da República no Estado de Goiás, nos termos do art. 16, § 3º,  da Lei 8.443/1992, c/c o art. 209, § 7º, do Regimento Interno do TCU, para adoção das medidas cabíveis; 
enviar cópia do acórdão que vier a ser proferido ao Fundo Nacional de Desenvolvimento da Educação (FNDE) e aos responsáveis, para ciência, informando que a presente deliberação, acompanhada do relatório e do voto que a fundamentam, está disponível para consulta no endereço www.tcu.gov.br/acordaos, além de esclarecer que, caso requerido, o TCU poderá fornecer sem custos as correspondentes cópias, de forma impressa.

Bruno Moreira Fleury Brandao (22.855/OAB-GO), Fabio Monteiro Lima (43.463/OAB-DF) e outros.

Procurador Júlio Marcelo de Oliveira.

TCE. FNDE. CONSTRUÇÃO DE ESCOLA INFANTIL. PROINFÂNCIA. INEXECUÇÃO. CITAÇÃO. REVELIA DO MUNICÍPIO. REJEIÇÃO DAS ALEGAÇÕES DE DEFESA DOS GESTORES. CONTAS IRREGULARES. DÉBITO. MULTA. FIXAÇÃO DE NOVO E IMPRORROGÁVEL PRAZO PARA RECOLHIMENTO DO DÉBITO IMPUTADO AO ENTE FEDERADO.

TOMADA DE CONTAS ESPECIAL (TCE)

Secretaria de Controle Externo de Tomada de Contas Especial (SecexTCE).

Trata-se de tomada de contas especial instaurada pelo Fundo Nacional de Desenvolvimento da Educação (FNDE) , contra Emílio de Paiva Jacinto, prefeito de Corumbá de Goiás/GO, gestão 2009-2012, e Célio Fleury, prefeito sucessor (2013-2020) , em decorrência da inexecução do Termo de Compromisso 202658/2012, cujo objeto era a construção de uma escola de educação infantil - Tipo B, no âmbito do programa Proinfância - PAC II. 
	O ajuste vigeu de 28/5/2012 a 26/7/2016, em decorrência de quatro aditivos de prorrogação de prazo. Foram repassados ao Município apenas R$ 725.826,19 dos R$ 1.451.652,38 previstos inicialmente. 
	O tomador de contas apontou o não alcance dos objetivos pactuados e imputou responsabilidade aos gestores. 
	No Tribunal, após a realização de diligências ao FNDE, foram citados os dois ex-prefeitos, em razão da não consecução dos objetivos pactuados, tendo em vista a inexecução da unidade escolar. O Município foi citado pela não devolução do saldo de recursos não utilizado.
	Emílio de Paiva Jacinto apresentou alegações de defesa em que arguiu a correta aplicação dos recursos repassados na sua gestão e pagamentos compatíveis com o percentual de execução verificado foram aplicados corretamente no objeto pactuado. Considera que as pendências verificadas no Simec deveriam ser sanadas pelo sucessor, uma vez que havia perdido acesso ao sistema quando foi notificado. A liberação de recursos pelo FNDE, em 5/2/2015, provaria a regularidade de seus atos e a continuidade da obra seria de responsabilidade da gestão seguinte.
	Célio Fleury e o município de Corumbá de Goiás/GO não se manifestaram nos presentes autos.
	A unidade técnica, acompanhada pelo Parquet, concluiu pela irregularidade das contas dos gestores, com imputação de débito e multa. Em relação ao Município, propôs a fixação de novo prazo para recolhimento da dívida. 
	Acolho os pareceres constantes dos autos como razões de decidir, sem prejuízo das observações a seguir.
	Declaro revéis, para todos os fins, Célio Fleury e o município de Corumbá de Goiás/GO, dando-se prosseguimento ao feito, nos termos do §3º do artigo 12 da Lei 8.443/1992.
	Cabia a Emílio de Paiva Jacinto incluir no Sistema Integrado de Monitoramento do Ministério da Educação (Simec) as informações referentes aos pagamentos efetuados, antes do término de sua gestão. Ao não proceder dessa forma, ocasionou a paralisação dos repasses de recursos pelo FNDE. 
	Ademais, realizou pagamentos antecipados à Construtora CCE Ltda. e ao término se sua gestão foi verificado descompasso entre o percentual pago (40%) e o percentual executado (31,49%) .
	Em resposta à diligência realizada, o FNDE esclareceu que a liberação de recursos efetuada em 5/2/2015 era referente ao resíduo da primeira parcela do termo de compromisso e não à terceira parcela, que não foi liberada em razão das falhas praticadas por Emílio. Entre as irregularidades, menciono ausência de informações no Simec, execução em desconformidade com o projeto, atraso na obra e não comprovação de nova licitação para substituição do contrato rescindido.
	Dessa forma, o responsável deu causa à paralisação da liberação de recursos e não comprovou adoção de providências tendentes a dar continuidade à obra.
	Por sua vez, Célio Fleury se limitou a cobrar da Construtora CCE Ltda. a execução dos valores pagos, no que logrou êxito, tendo em vista que o FNDE, em 1/6/2016, atestou execução física de 40,09%, equivalente aos valores pagos por seu antecessor.
	Tendo em vista esse fato, o FNDE, corretamente, refutou a alegação de inviabilidade de dar continuidade às obras, pois o fundamento utilizado por Célio foi justamente a divergência entre o valor pago e o percentual executado.
	Apesar de notificado, o prefeito sucessor não corrigiu as informações acerca do ajuste no Simec e não comprovou providências para realizar nova licitação. Adicionalmente, não aplicou os recursos existentes na conta específica e não os devolveu ao FNDE. 
	Sendo assim, concluo que os gestores não adotaram conduta esperada, pois não zelaram pela execução do objeto em conformidade com o projeto pactuado, no tempo previsto, apresentando os documentos pertinentes, em que pese o teor do termo firmado e as solicitações do órgão repassador.
	A jurisprudência vigente é no sentido de que a execução parcial do objeto, sem funcionalidade ou aproveitamento pela comunidade, enseja condenação em débito referente à totalidade dos recursos repassados, uma vez que os objetivos pactuados não foram alcançados.
	No presente caso, restou comprovado que na conta específica do ajuste, de titularidade do Município, permaneceu saldo de recursos não utilizado.
	Sendo assim, os dois ex-prefeitos devem ter as contas julgadas irregulares, com imputação de débito solidário correspondente ao valor dos pagamentos efetuados. O valor da dívida atualizada em 13/5/2022 é de R$ 1.052.401,38.
	Aplico-lhes, ainda, multas individuais, conforme prevê o artigo 57 da Lei 8.443/1992.
	Havendo débito imputável a ente federado, deve-se fixar novo e improrrogável prazo para o recolhimento da dívida, atualizada monetariamente, sem incidência de juros de mora (art. 12, §§ 1º e 2º, da Lei 8.443/1992) , mesmo na hipótese de revelia. 
	Feitas essas considerações, voto para que o Tribunal adote o acórdão que submeto ao Colegiado.
TCU, Sala das Sessões, em 24 de maio de 2022.
WALTON ALENCAR RODRIGUES 
Relator